【裁判字號】    92,訴,310
【裁判日期】    920304
【裁判案由】    有關土地登記事務
【裁判全文】
臺北高等行政法院裁定                              九十二年度訴字第三一○號
    原      告  甲○○
                乙○○
    共      同
    訴訟代理人  丙○○
    被      告  內政部土地測量局
    代  表  人  曾德福（局長）住同右
    訴訟代理人  李旭志
右當事人間因有關土地登記事務事件，原告不服內政部中華民國九十一年八月二十八
日台內訴字第０九一０００六一九八號訴願決定，提起行政訴訟，本院裁定如左：
    主  文
原告之訴駁回。
訴訟費用由原告負擔。
    理  由
一、按行政訴訟法第四條第一項規定：人民因中央或地方機關之違法行政處分，認為
    損害其權利或法律上之利益，經依訴願法提起訴願而不服其決定者，得向高等行
    政法院提起撤銷訴訟。而此所謂行政處分，依訴願法第三條第一項規定係指中央
    或地方機關就公法上具體事件所為之決定或其他公權力措施而對外直接發生法律
    效果之單方行政行為而言，至行政機關所為單純事實之述或理由之說明，既不
    因該項述或說明而生何法律上之效果者，自非行政處分，人民即不得對之提起
    訴願，改制前行政法院四十四年判字第十八號、六十二年裁字第四十一號著有判
    例。故行政機關以先前就同一事件已有行政處分存在為理由，通知當事人仍依照
    先前的處分辦理云云，乃重覆處分，屬事實通知性質，不再發生任何法律效果，
    並非行政處分。
二、緣原告所有坐落新竹縣竹東鎮○○○段三二─五三號土地，經前台灣省政府地政
    處受台灣高等法院囑託鑑測與其毗鄰羅仕洋等所有同段三二─五四、三二─二五
    一等號土地界址，經實地鑑測結果，採鑑定書圖示ＡＢ線為兩造土地之界線，量
    得ＦＡ線寬度為四˙二一公尺，ＥＢ線寬度為四˙一二公尺，ＡＤ線寬度為四˙
    七七公尺，ＢＣ線寬度為四˙八七公尺，計算三二─五三號土地面積為０˙０一
    二八公頃（一二八平方公尺），地籍圖上記載前面寬度為四七七公分，後面寬度
    為四八七公分，量距深度為二六˙五公尺，與民國（下同）六十四年間重測確定
    之結果相符，較之四十八年間辦理分割原始資料測量原圖面積一二四平方公尺，
    前後寬度均為四七六公分，上開法院囑託鑑測成果，前面寬度多出一公分，後面
    寬度多出十一公分，面積亦多出四平方公尺（台灣高等法院七十二年上字第四五
    七號確定界址判決理由引用此囑託鑑測面積），嗣經台灣省政府地政處於七十四
    年三月七日再派員會同竹東地政事務所人員及當事人等實地檢測面積為一二六平
    方公尺，實地深度為二六˙二二公尺，較之四十八年分割測量原圖面積一二四平
    方公尺多出二平方公尺，與法院囑託勘測面積則少二平方公尺，因認其與圖上量
    距二六˙五公尺相差二十八公分之原因，並非被鄰地佔用，而係製圖上之誤差之
    累積所造成，前台灣省政府地政處即依內政部三九台內地字第三四七九號代電、
    土地複丈辦法第二十三條第二項規定，以及台灣省政府民政廳六十七年四月一日
    六七民地一字第四七號函等規定，於七十四年十月四日以七四地測業字第一０一
    一一號函囑竹東地政事務所依職權逕為面積更正登記為一二六平方公尺，並於地
    籍圖上加註邊長補救圖上無法更正之誤差。原告對其所有坐落新竹縣竹東鎮○○
    ○段三二─五三號土地面積遭更正登記為一二六平方公尺乙事，曾經訴願，經台
    灣省政府以七十六年十二月十一日府訴一字第九○五五八號決定駁回，及迭經陳
    情，請求回復為一二八平方公尺，亦迭經有關機關函覆，及前臺灣省政府地政處
    土地測量局於八十七年十一月四日以八七地測一字第一八七三四號函覆在案，未
    再提行政爭訟。原告復於九十一年四月二十三日對上開土地面積疑義提出陳情，
    請求回復為一二八平方公尺，經被告以九十一年四月三十日九一地測一字第０五
    六三三號書函答覆原告，原告對該書函不服，提起訴願，經決定不予受理，遂提
    起本件行政訴訟。
三、查本件原告對其所有坐落新竹縣竹東鎮○○○段三二─五三號土地面積遭更正登
    記為一二六平方公尺乙事，迭經訴願及陳情，經前臺灣省政府地政處土地測量局
    以八十七年十一月四日八七地測一字第一八七三四號函略以：「主旨：台端等陳
    情新竹縣竹東鎮○○○段三二─五三號土地面積疑義乙案，請查照。說明：一、
    依據省府交下台端等八十七年十月二十日申請書、省府地政處交下台端等八十七
    年十月二十七日申請書暨新竹縣竹東地政事務所八十七年十月十九日八七東地所
    二字第六五五四號函辦理。二、查本案前經本局改制前測量總隊，依據省府地政
    處七十八年九月十二日七八地一字第三六三七號函示，派員將原送竹東地政事務
    所保管之地籍圖上三二─五三號土地註記後寬四．八七公尺更正為四．八三公尺
    ，且上開更正情形並經臺灣省政府、臺灣省政府地政處、及本局多次詳復台端等
    有案，合先敘明。至首揭地號土地面積，前經本局多次派員檢算結果與登記簿所
    載面積相符，且依竹東地政事務所八十七年九月二十四日八七東地所二字第六一
    九二號函略以：『．．．查宗地面積計算係依據地籍測量實施規則第一五一、一
    五二條之規定辦理。』，及該所八十七年十月十九日八七東地所二字第六五五四
    號函略以：『經查竹東小段三二─五三號，前寬為四．七七公尺，後寬為四．八
    三公尺，．．．重新計算面積結果．．．，與登記簿所載面積一二六平方公尺，
    並無不符，．．。』，準此，本案土地寬度及面積已甚為明確，自應依上開結果
    為準。」等語，答覆原告在案。原告復於九十一年四月二十三日對上開土地面積
    疑義提出陳情，經被告於九十一年四月三十日以九一地測一字第０五六三三號書
    函答覆原告略以：「主旨：台端等陳情新竹縣竹東鎮○○段竹東小段三二─五三
    號土地面積疑義乙案，前經本局改隸前台灣省政府地政處土地測量局八十七年十
    一月四日八七地測一字第一八七三四號函復在案，復請查照。說明：復台端等九
    十一年四月二十三日竹東郵局存證信函第００二四七號。」等語，核此書函內容
    僅係重申系爭土地面積爭議，仍依被告改隸前臺灣省政府地政處土地測量局八十
    七年十一月四日八七地測一字第一八七三四號函文內容處理，為單純之事實述
    及通知，並不因此再發生任何法律效果，自非行政處分，依首揭說明，原告自不
    得對之提起行政救濟。訴願決定以上開書函非屬行政處分，不予受理，即無不合
    。且系爭土地面積經台灣省政府地政處函囑竹東地政事務所更正為一二六平方公
    尺後，迭經原告申請回復，既遭被告否准，原告未提行政爭訟而確定，即難再以
    同一事件重行爭執。原告復對之提起行政訴訟，自非合法，應予駁回。
四、依行政訴訟法第一百零七條第一項第十款、第一百零四條、民事訴訟法第九十五
    條、第七十八條、第八十五條第一項前段，裁定如主文。
中    華    民    國    九十二      年      三        月       四       日
                                  臺北高等行政法院  第三庭
                                            審判長  法  官  姜素娥
                                                    法  官  吳東都
                                                    法  官  林文舟
右為正本係照原本作成。
如不服本裁定，應於送達後十日內向本院提出抗告狀（須按他造人數附繕本）。
中    華    民    國    九十二      年      三        月       四       日
                                                    書記官  余淑芬


司法院資訊處製作；財團法人民間司法改革基金會備份。
